【裁判字號】    95,簡上,64
【裁判日期】    950809
【裁判案由】    返還土地
【裁判全文】
臺灣彰化地方法院民事裁定  95年度簡上字第64號
反 訴原 告  甲 ○ ○
            乙○○○
            丙    ○
共      同  吳 鴻 昌  律師
訴訟代理人
反 訴被 告  財政部國有財產局
法定代理人  郭 武 博
反 訴被 告  丁 ○ ○
上列當事人間請求返還土地事件，反訴原告於第二審提起反訴，
本院裁定如下：
    主  文
反訴駁回。
反訴訴訟費用由反訴原告負擔。
    理  由
一按被告於言詞辯論終結前，得在本訴繫屬之法院，對於原告及
  就訴訟標的必須合一確定之人提起反訴；反訴之標的，如與本
  訴之標的及其防禦方法不相牽連者，不得提起，民事訴訟法第
  259條、第260條第1項定有明文，依同法第463條規定，此於第
  二審程序準用之。次按於第二審上訴程序提起反訴，非經他造
  同意，不得為之，但於某法律關係之成立與否有爭執，而本訴
  裁判應以該法律關係為據，並請求確定其關係者，或就同一訴
  訟標的有提起反訴之利益者，或就主張抵銷之請求尚有餘額部
  分，有提起反訴之利益者，不在此限，同法第446條亦有規定
  ，依同法第436條之1第3項規定，此於對於簡易程序之第一審
  裁判上訴程序準用之。
二查本件之本訴部分，被上訴人即反訴被告丁○○於原審係本於
  民法第767條所有物返還請求權之法律關係，請求上訴人即反
  訴原告分別將坐落彰化縣埔心鄉○○段第464地號之地上物拆
  除，並將土地交還被上訴人即反訴被告丁○○；上訴人即反訴
  原告於上訴後，始於第二審上訴程序列財政部國有財產局及丁
  ○○為反訴被告，而提起反訴，並主張其符合民事訴訟法第
  446條第2項第1款、第2款規定之提起反訴要件，請求確認坐落
  彰化縣埔心鄉○○段第464地號與同段第789地號土地間之經界
  如原審判決附圖二所示之abcdefg連線。惟查：反訴被告財政
  部國有財產局並非原審原告或就訴訟標的必須合一確定之人；
  其次，依反訴原告之主張，第464地號土地為反訴被告丁○○
  所有，第789地號土地則為國有，而由反訴被告財政部國有財
  產局管理，是反訴原告請求確認之經界乃反訴被告彼此間之土
  地經界，並非兩造彼此間之土地經界，亦難認與本訴之標的及
  其防禦方法相牽連；再者，反訴被告均不同意反訴原告於第二
  審上訴程序提起反訴（本院第二審卷民國95年7月18日準備程
  序筆錄），而反訴原告既非第789地號土地所有人，則第464地
  號、第789地號土地經界何在，與反訴原告是否無權占有第464
  地號土地，彼此間並無前提關係，又反訴部分之訴訟標的顯與
  本訴部分不同，難認反訴原告係就同一訴訟標的提起反訴，並
  有提起反訴之利益。是依上揭說明，反訴原告於第二審上訴程
  序提起反訴為不合法，自應駁回。
三依民事訴訟法第436條之1第3項、第463條、第249條第1項第6
  款、第95條、第78條、第85條第1項前段，裁定如主文。
中    華    民    國    95    年    8     月    9     日
                  民事第二庭    審判長法  官  何志通
                                      法  官  陳連發
                                      法  官  廖政勝
以上正本係照原本作成。
本件不得抗告。
                                      書記官  楊年雄
中    華    民    國    95    年    8     月    9     日


司法院資訊處製作；財團法人民間司法改革基金會備份。
